【裁判字號】    89,訴,154
【裁判日期】    891026
【裁判案由】    給付借款
【裁判全文】
臺灣嘉義地方法院民事判決  八十九年度訴字第一五四號
    原      告  華南商業銀行股份有限公司
    法定代理人  丙○○
    訴訟代理人  甲○○
                李永祥
                己○○
                          送達.
    被      告  庚○○
                辛○○
                丁○○○
                乙○○
    右二人共同
    訴訟代理人  林春發律師
右當事人間請求給付借款事件，本院判決如左：
    主    文
被告應連帶給付原告新台幣（下同）捌拾捌萬參仟玖佰伍拾貳元，暨自民國八十六年
九月三十日起至清償日止，按週年利率百分之九‧二二五計算之利息，並自民國八十
六年十一月一日起至清償日止，其逾期在六個月以內者，按上開利率百分之十，超過
六個月者，就超過部分，按上開利率百分之二十，計算之違約金。
訴訟費用由被告連帶負擔。
本判決於原告以新臺幣貳拾玖萬伍仟元為被告供擔保後，得假執行，但被告丁○○○
、乙○○如於假執行程序實施前，以新台幣捌拾捌萬參仟玖佰伍拾貳元為原告預供擔
保，得免為假執行。
    事    實
甲、原告方面：
    一、聲明：除假執行供擔保金額外，餘如主文所示。
    二、陳述：
      （一）被告庚○○於民國八十五年二月十四日邀同被告辛○○、丁○○○、李
            冰丹為連帶保證人，向原告借用新台幣（下同）一百萬元，約定八十六
            年二月十七日到期清償，利息按年息百分之九‧二二五按月計付，遲延
            履行時除仍按上開利率計息外，其逾期清償在六個月以內者，按上開利
            率百分之十，其逾期超過六個月者，就超過六個月之部分，按上開利率
            百分之二十計付違約金，詎被告庚○○屆期僅清償部分，計尚積欠本金
            八十八萬三千九百五十二元，暨自八十六年九月三十日起至清償日止，
            按週年利率百分之九‧二二五計算之利息，並自八十六年十一月一日起
            至清償日止，其逾期在六個月以內者，按上開利率百分之十，超過六個
            月者，就超過部分，按上開利率百分之二十，計算之違約金，迄未清償
            ，爰訴請清償借款及所約定之利息、違約金。
      （二）原告係於八十五年二月十七日，將本件貸款壹佰萬元，撥貸入被告顏張
            襯在原告處所開立之帳號000000000000號帳戶內，被告顏
            張襯並於當日提領該筆款項完畢，原告已完成撥貸手續。
      （三）又被告丁○○○、乙○○於八十五年二月十四日分別出具授信約定書，
            並在立約人欄位上簽章，且丁○○○另於同年十一月二十九日重新簽立
            授信約定書，並經原告銀行行員對保確認。
      （四）依上開授信約定書第二條之約定：「立約人因名稱、組織、章程內容、
            印鑑、代表人、代表人權限範圍或其他足以影響貴行權益變更情事發生
            時，應即以書面將變更情事通知貴行，並辦妥變更或註銷留存印鑑手續
            ，於未為前項通知及變更或註銷留存印鑑手續前與貴行所為之交易，立
            約人均願負其責任，如因而造成貴行損害，並負賠償責任。」文義甚明
            ，況丁○○○、乙○○於訂立保證契約時，並無向原告表明僅願負擔其
            一定期間之連帶保證責任，故其二人在未依民法第七百五十四條第一項
            之規定，通知原告終止保證責任之前，仍應負連帶保證責任。
      （五）對被告抗辯所為之陳述：
          １、被告均於借據上蓋章，且依民法第三條第二項規定，如有用印章代簽
              名者，其蓋章與簽名有同一之效力，被告二人自應負保證責任。
          ２、又被告乙○○業承認有與原告對保之情事，而證人吳劍峰所稱被告陳
              高秀瓊、乙○○不再同意借款之展期乙事，然該情事並未通知原告，
              另借據上之簽章是何人所蓋，吳劍峰亦陳稱其不知悉，被告丁○○○
              、乙○○據以抗辯印章為他人所蓋，然依舉證責任之分配，主張印章
              為盜蓋者，應就盜蓋印章負舉證責任，被告丁○○○、乙○○自應就
              印章為盜蓋負舉證責任。
          ３、再按銀行辦理對保並簽立授信約定書，原告銀行均指定由被告親自簽
              名，惟書立借據並無須保證人親自簽名之必要，而僅蓋用銀行印鑑章
              即可，自無庸由被告丁○○○、乙○○一併於借據上簽名，此係銀行
              短期放款借據之作業方式，並無可議。
          ４、依借據所附之收回記錄可知原告並無同意借款人延期清償，而借款人
              亦從未向原告申請延期清償，至收回記錄上借款人之自行清償，從未
              為規律之清償，其償還之款項從八千元至一萬元不等，亦顯見原告確
              無同意其延期清償，否則清償本息應有規律之金額，足認被告所為之
              抗辯，實無可採。
    三、證據：提出借據一份、授信約定書四份、放款收回記錄一份、院八十六年度
        促字第九九一八號支付命令一份、印鑑卡一份（以上均為影本）、存款往來
        明細表一份、戶籍謄本三份為證，並聲請訊問證人張淑貞。
乙、被告方面：
  壹、被告庚○○方面：
    一、聲明：原告之訴及其假執行之聲請駁回。
    二、陳述：自認向原告借款一百萬元，惟係訴外人吳劍峰以其名義申貸。
  貳、被告辛○○方面：被告未於言詞辯期日到場，亦未提出書狀作何聲明或陳述。
  參、被告丁○○○、乙○○方面：
    一、聲明：原告之訴及其假執行之聲請駁回，如受不利之判決，願供擔保請准宣
        告免為假執行。
    二、陳述：
      （一）按就定有期限之債務為保證者，如債權人允許主債務人延期清償時，保
            證人除對於其延期已為同意者外，不負保證責任，民法第七百五十五條
            定有明文。本件所借款項於八十五年二月十七日撥入被告庚○○帳戶，
            原於八十五年八月十七日屆滿，顯屬定期保證，原告同意主債務人顏張
            襯延期清償，被告乙○○、丁○○○並未同意，故不負保證責任。
      （二）又原告復陳稱：被告乙○○部分只有第一次有對保（即指八十五年二月
            十四日），屆期時，只依據乙○○留存之印鑑辦理展期，有無經其本人
            同意保證不詳，換言之，乙○○於八十五年八月十七日屆期後，並未再
            至銀行對保，足見乙○○根本未同意展期再替庚○○擔任連帶保證人，
            自不負保證責任。
      （三）鈞院於八十九年三月七日訊問證人吳劍峰證稱：「問：保證人第一次對
            保時有與你同去銀行辦理？」據答：「有的，當時因半年要延展期一次
            ，與他們說好他們表示半年期滿，他們即不要再於展期時，當連帶保證
            人。」等語，乙○○、丁○○○既已不願再當連帶保證人，根本不可能
            於八十五年十一月二十九日再去銀行對保辦理手續，證人吳劍峰又證稱
            ：「（問：他們既然已表明屆期時不同意當連帶保證人，為何展期後之
            借據上還會再有他們的簽名、蓋章？）八十五年十一月二十九日借據（
            下稱系爭借據）上的字是我寫的，但印章我沒有蓋，何人蓋的，我不曉
            得。我是應華銀經辦人員指示先寫好該借據，放在他們銀行，之後我再
            打電話商請連帶證人保證，但他們不再同意，我也不知為何借據後來變
            成有他們的印章。」等語，足見系爭借據係偽造。原告復陳明係依據系
            爭借據而為本件請求，顯無理由。
      （四）另證人即原告公司之職員張淑貞雖證稱：「八十五年十一月二十九日那
            天，丁○○○本人拿身份證、印章到銀行辦理對保無訛，才蓋章簽名的
            」等語，然此顯然不實，八十五年十一月二十九日授信契約書上該印章
            根本非丁○○○所有，亦非丁○○○之簽名，丁○○○根本未到原告處
            。且對照系爭借據，兩者簽名明顯不同。倘若於八十五年十一月二十九
            日丁○○○確實親自到銀行對保，並在授信契約書上簽名、蓋章，則理
            應會一併在系爭借據上簽名蓋章始符常理，則為何授信契約書及借據上
            之簽名完全不同？足見丁○○○根本未於八十五年十一月二十九日前去
            銀行對保簽署授信契約書，銀行亦不可能讓客戶將收據拿回去自行簽名
            蓋章，證人張淑貞證詞咸屬虛妄，不足採信。
      （五）被告丁○○○、乙○○確曾於八十五年二月十四日前往原告處簽訂授信
            約定書，該授信約定書第一條記載：本約定書所稱一切債務，係指立約
            人對貴行所付之票據、借款、墊款、「保證」等債務及其他債務，並包
            括其利息、遲延利息、違約金、損害賠償及其他有關費用。故有關被告
            所負之保證債務，其期限當然係依其所保證債務之期限而定，至為灼然
            。原告主張本件所借款項八十五年二月十七日撥入庚○○帳戶，原本八
            十五年八月十七日屆滿，且該借據則載明「借款期限」自八十五年二月
            十七日起至八十五年八月十七日為期六個月，被告擔任上開債務之連帶
            保證人，自當係就定有期限之債務而為保證。
      （六）縱依系爭借據形式觀之，借貸期限為自八十五年十一月二十九日至八十
            六年二月十七日為止。然對照原告所提出之放款收回紀錄，期限屆至後
            ，原告並未立即向主債務人求償，反而允許主債務人庚○○延期清償至
            八十八年三月十八日，原告乙○○，丁○○○亦毋庸負責。
      （七）內政部警政署刑事警察局鑑驗通知書指八十五年二月十四日與八十五年
            十一月二十九日授信約定書上「丁○○○」對保簽名筆跡，因特徵不明
            顯，欠難鑑定。衡情倘若八十五年十一月二十九日授信約定書上「陳高
            秀瓊」筆跡係其所親簽，則該筆跡理應與八十五年二月十四日筆跡特徵
            一致，不難鑑定。鑑定單位竟認特徵不明顯，無法就兩者鑑定，顯見八
            十五年十一月二十九日借據簽名係遭偽造。
      （八）被告乙○○自八十五年二月十四日對保簽章後，根本未曾再將印鑑章交
            付他人，亦未曾再到原告處，衡情系爭借據上印文不可能與乙○○印鑑
            章印文相符，除非原告承辦人員於八十五年二月十四日乙○○前往對保
            時，私自盜蓋乙○○印章。況且本件迄今究竟係何人於何時持乙○○之
            印章前往蓋用仍未查明。縱認系爭借據上乙○○印文與其印鑑章相符，
            乙○○既未親自前往，原告主張依八十五年二月十四日授信約定書第二
            條之約定：「立約人因名稱變更、組織、章程內容、印鑑、代表人、代
            表人權限範圍或其他足以影響貴行權益變更情事發生時，應即以書面將
            變更情事通知貴行，並辦妥變更或註銷留存印鑑之手續，於未為前項通
            知及變更或註銷留存印鑑手續前與貴行所為之交易，立約人均願負其責
            任，並負賠償責任。」惟按前述約定書係定式契約，原係由原告所製作
            ，並係以債權人強勢之立埸，命債務人簽名蓋章，此為公眾周知之事實
            ，該約定書第二條之約定，僅憑留存印鑑即可發生效力，既不必本人親
            自到場或親筆簽名，即使因盜用或其他任何情形發生之損失，立約人當
            自負一切責任，如認為該約定書為有效，則立約人即被告於其立約（八
            十五年二月十四日）以後，任何人如有盜用印章為債務人或保證人向原
            告借貸金錢或保證債務，不論其金額之多寡，被告皆須負責清償，而金
            融機關即原告祇為其本身作業上（即借款時之對保）之省略或方便，竟
            置立約人即被告事後權益於不顧，顯非衡平之道，且與公序良俗有違（
            最高法院七十八年台上字第二一一八號判決參照）。該約定書第二條內
            容亦違反消費者保護法第十二條第一項：「定型化契約中之條款違反誠
            信原則，對消費者顯失公平者，無效」。
    三、證據：提出印章一枚、王澤鑑著民法學說與判例研究第八冊第五十二頁至五
        十四頁節錄影本一份、保險契約書三份、玉山商業銀行、土地銀行、中華商
        業銀行及中國信託商業銀行存摺各一份、郵政存儲金簿一份等件為證，並聲
        請訊問證人吳劍峰。
丙、本院依職權函法務部調查局、內政部警政署刑事警察局鑑定並提出鑑驗通知書。
    理    由
一、本件被告辛○○未於言詞辯論期日到場，核無民事訴訟法第三百八十六條各款所
    列情形，爰依原告之聲請，由其一造辯論而為判決。
二、原告起訴主張：被告庚○○於民國八十五年二月十四日邀同被告辛○○、丁○○○、乙○○為連帶保證人，向原告借用一百萬元，約定八十六年二月十七日到期
    清償，利息按年息百分之九‧二二五按月計付，遲延履行時除仍按上開利率計息
    外，其逾期清償在六個月以內者，按上開利率百分之十，其逾期超過六個月者，
    就超過六個月之部分，按上開利率百分之二十計付違約金，詎被告庚○○屆期僅
    清償部分，計尚積欠本金八十八萬三千九百五十二元，暨自八十六年九月三十日
    起至清償日止，按週年利率百分之九‧二二五計算之利息，並自八十六年十一月
    一日起至清償日止，其逾期在六個月以內者，按上開利率百分之十，超過六個月
    者，就超過部分，按上開利率百分之二十，計算之違約金，迄未清償，爰訴請清
    償借款及所約定之利息、違約金。被告則以：本件所借款項於八十五年二月十七
    日撥入被告庚○○帳戶，原於八十五年八月十七日屆滿，顯屬定期保證，原告同
    意主債務人庚○○延期清償，被告乙○○、丁○○○並未同意，且乙○○於八十
    五年八月十七日借款屆期後，未再至銀行對保，並無同意擔任連帶保證人，自不
    負保證責任。又上開八十五年十一月二十九日借據（下稱系爭借據）上被告丁○○○、乙○○之簽名係遭偽造、乙○○印文係遭他人私自盜蓋，原告依據系爭借
    據而為本件請求，顯無理由，被告丁○○○、乙○○自無清償責任等語置辯。
三、原告主張被告庚○○於八十五年二月十四日邀同被告辛○○、丁○○○、乙○○
    為連帶保證人，向原告借用一百萬元，約定八十五年八月十七日到期清償，惟被
    告庚○○屆期未按約定清償，嗣於八十五年十一月二十九日被告庚○○與原告辦
    理上開借款之展期，雙方約定自八十五年十一月二十九日起，展期至八十六年二
    月十七日止，利息仍按年息百分之九‧二二五按月計付，遲延履行時除仍按上開
    利率計息外，其逾期清償在六個月以內者，按上開利率百分之十，其逾期超過六
    個月者，就超過六個月之部分，按上開利率百分之二十計付違約金，惟被告庚○○屆期僅清償部分，計尚積欠本金八十八萬三千九百五十二元，及如訴之聲明所
    示之利息、違約金未為清償之事實，業據提出系爭借據一份、授信約定書四份、
    放款收回記錄一份、本院八十六年度促字第九九一八號支付命令一份、印鑑卡一
    份、存款往來明細表一份、戶籍謄本三份等件為證，被告庚○○復已自認確有以
    其名義向原告借貸一百萬元之事實，且對於上開借據、放款收回紀錄亦未爭執，
    被告辛○○經合法通知，既不於言詞辯論其日到場爭執，復未提出書狀或證據以
    供本院審酌；又被告丁○○○、乙○○除抗辯其未同意擔任連帶保證人外，對於
    上開事實亦不爭執，原告上開主張堪信為真實，雖然被告丁○○○、乙○○另以
    前揭情詞置辯，惟查：
  （一）有關原告於八十五年二月十七日將本件貸款壹佰萬元，撥貸入被告庚○○在
        原告華南商業銀行嘉義分行所開立之帳號000000000000號帳戶
        內，庚○○並於當日提領該筆款項完畢，原告已完成撥貸手續交付借款乙節
        ，業據原告提出卷附原告存款往來明細表一份，且為被告庚○○所不爭執，
        自堪信為真實，被告丁○○○、乙○○抗辯上開借款未交付借款人庚○○云
        云，不足採信。
  （二）原告主張被告丁○○○、乙○○於八十五年二月十四日分別簽立授信約定書
        ，並在立約人欄位上對保簽章，嗣上開一百萬元借款經被告庚○○洽原告同
        意展期，丁○○○另於同年十一月二十九日另簽立授信約定書，並經核對系
        爭借據上乙○○及其餘連帶保證人丁○○○、辛○○之印鑑無訛，原告乃同
        意由被告丁○○○、乙○○等人擔任借款人之連帶保證人乙節，業據原告提
        出系爭借據、授信約定書四份、丁○○○暨乙○○之印鑑卡為證，被告丁○○○、乙○○雖自承八十五年二月十四日確有簽立該授信約定書，辦理對保
        之簽名、蓋章，同意擔任連帶保證人，惟否認八十五年十一月二十九日之授
        信約定書及系爭借據上印章為真正，並抗辯印鑑係遭他人盜蓋，且非丁○○○親自簽名，被告丁○○○、乙○○並未同意展期後，再擔任被告庚○○之
        連帶保證人，自不負連帶保證責任云云。惟查：
      １、本件八十五年十一月二十九日之授信約定書、更換印鑑申請書上「對保欄
          」及「申請人欄」均有被告丁○○○之簽名及印文，此有上開授信約定書
          及更換印鑑申請書附卷可稽，且經證人即本件借款原告銀行之承辦人員張
          淑貞到場證述：「（問：該授信約定書上丁○○○之簽名、蓋章是否其本
          人親自所為？）是的，八十五年十一月二十九日那天，她本人拿身分證、
          印章到銀行與我對保無訛，才蓋章、簽名的。」等語甚明（見本院八十九
          年四月十一日準備程序筆錄），又本院於八十九年八月十四日當庭命陳高
          秀瓊書寫其姓名十次，有簽名筆錄附卷，經與上開授信約定書、更換印鑑
          申請書上「丁○○○」署名，及被告丁○○○於八十九年一月十九日另案
          之本院八十八年度全字第一六八二號民事抗告狀上具狀人「丁○○○」之
          簽名，與丁○○○提出之人壽保險契約書上「丁○○○」之簽名等筆跡核
          對，經依肉眼觀察其運筆緩慢、字跡工整諸特徵，均屬相同，復經本院將
          上開相關文件囑託內政部警政署刑事警察局鑑定，鑑驗結果亦認：上開授
          信約定書上「丁○○○」簽名筆跡與印鑑卡、更換印鑑申請書、抗告狀、
          人壽保險單及八十九年八月十四日簽名筆錄上「丁○○○」簽名筆跡相符
          ，有前揭刑事警察局八十九年八月二十五日刑鑑字第一一九八０四鑑驗通
          知書附卷可憑，足認被告丁○○○於八十五年十一月二十九日確曾親至原
          告銀行辦理對保及簽名屬實；又參以系爭借據及上開授信約定書、印鑑卡
          、更換印鑑申請書上「丁○○○」之印文相符等語，此亦有前揭鑑驗通知
          書附卷足憑，是被告丁○○○否認上開授信約定書上之簽名及系爭借據上
          之印文，委無足採。
      ２、次查，被告乙○○雖否認系爭借據上「乙○○」之印文為真正，惟亦自承
          八十五年二月十四日確有簽立該授信約定書，並辦理對保為簽名、蓋章，
          已見上述，且經本院依肉眼觀察系爭借據與該授信約定書上之「乙○○」
          印文，並予以重疊比對，兩者互核相符，復參以經本院檢附上開文件及被
          告乙○○提出之印章一枚囑託前揭刑事警察局鑑定結果，亦認：「乙○○
          」印章之印文與系爭借據及八十五年二月十四日授信約定書上「乙○○」
          印文相符等語甚明，此有前揭刑事警察局八十九年六月十一日刑鑑字第七
          六二０二號鑑驗通知書在卷可憑，被告乙○○否認系爭借據上「乙○○」
          印文，洵無足採。
      ３、復按，當事人主張有利於己之事實，就其事實負有舉證之責，民事訴訟法
          第二百七十七條前段定有明文；又私人之印章，由自己使用為常態，被人
          盜用為變態，主張變態事實之當事人，自應就此印章被盜用之事實負舉證
          責任。本件系爭借據上連帶保證人即被告丁○○○、乙○○之印文與八十
          五年十一月二十九日、八十五年二月十四日授信約定書上被告丁○○○之
          簽名及印文與乙○○之印文，均屬真正，已詳如上述，則被告丁○○○、
          乙○○另辯稱係遭原告或他人所盜蓋云云，依舉證責任分配之原則，即應
          由被告丁○○○、乙○○就印章被盜用之變態事實負證明之責（此有最高
          法院七十一年度台上字第四六八二號判決意旨可資參照），然原告已否認
          有盜用被告丁○○○、乙○○之印章，且質之原告訴訟代理人李永祥時陳
          稱：當事人通常於行庫辦畢借貸之相關事宜後，均取回自己的印鑑章，嗣
          借款人再提出蓋用時，原告銀行會將其留存在行庫之印鑑卡核對無誤，始
          准辦理，且原告並無保管丁○○○及乙○○之印章等語在卷（見本院八十
          九年四月二十日、八十九年七月十日準備程序筆錄），而被告丁○○○、
          乙○○亦自承自八十五年二月十四日對保簽章後，未曾將印鑑章交付他人
          （當然包括原告），均由自己保管等情（見被告提出之八十九年七月十日
          答辯暨聲請狀），是原告既未保管被告二人之印鑑章，且被告丁○○○、
          乙○○就上開印文係遭他人盜用之有利於己之事實，亦自始未能就其印章
          被盜用之事實提出任何證據以實其說，其空言辯解，自難憑採。
  （三）次按保證契約係屬諾成契約之一種，當事人互相意思表示合致，契約即成立
        。又契約固須當事人互相表示意思一致，惟並不限於當事人間直接為之，其
        由第三人為媒介而經各方為之意思表示從中傳達因而獲致意思表示一致者，
        仍不得謂契約並未成立，此有最高法院六十八年台上字第一五０四號判例，
        可資參照。被告丁○○○、乙○○雖又辯稱：從未同意再為本件借款之連帶
        保證人云云，惟查系爭借據、八十五年十一月二十九日授信約定書上被告丁○○○、乙○○印鑑章及該授信約定書上丁○○○簽名之真正，已如前述，
        且參以證人吳劍峰到場證述：第一次（即八十五年二月十四日之借款）她們
        （即被告丁○○○、乙○○）都有去對保，另於八十五年十一月二十九日借
        據上的字是伊所書立等語（見本院八十九年三月七日言詞辯論筆錄），雖證
        人吳劍峰為被告丁○○○女婿之親屬關係，證言多有避重就輕之詞，然觀諸
        其上開證詞，已可見被告丁○○○、乙○○對於與原告成立本件連帶保證契
        約，縱未親自直接為之，亦經由證人吳劍峰在系爭借據上簽署丁○○○、乙○○署名，並有被告丁○○○、乙○○其上簽署之印鑑章而成立甚明。是被
        告丁○○○、乙○○上開所辯：從未同意再為本件借款之連帶保證人云云，
        顯係卸責之詞，亦難採信。
  （四）又按民法第三條第二項規定，蓋章與簽名聲同等之效力，即謂若由他人代寫
        其姓名下加蓋印章，以代簽名，其效力亦與自己簽名生同一效力。本件被告
        乙○○復抗辯系爭借據並未經被告本人簽名，且未經對保，對被告不生效力
        云云。惟觀之系爭借據上被告乙○○之簽名雖非由其親簽，然系爭借據上印
        鑑章既屬真正，且亦確與被告乙○○提出其保管之印章及八十五年二月十四
        日之授信約定書上所留存之印鑑章相符，則依上開規定，縱系爭借據上之簽
        名確非被告乙○○本人所為，然經被告本人之印鑑章簽章無訛，即生本人簽
        名之同一效力，旦除被告能提出確切反證外，即應推定系爭借據之簽立係被
        告同意所為，對被告應發生效力。而被告乙○○前所抗辯印章係遭原告所盜
        用，並無足取，已如前述，是被告尚難徒憑未於系爭借據上簽名而否認系爭
        借據之效力。末按對保與否，並非保證契約之成立要件，亦有最高法院四十
        六年台上字第一六三號判例，可資參照。是本件被告乙○○縱未對保，亦不
        得執為其毋庸負連帶保證責任之依據，是被告乙○○上開抗辯，亦無足採。
四、復按，民法第七百五十五條固規定，就定有期限之債務為保證者，如債權人允許
    主債務人延期清償時，保證人除對於其延期已為同意外，不負保證責任。惟本件
    被告丁○○○、乙○○就借款人即被告庚○○於八十五年十一月二十九日向原告
    借款一百萬元，約定借款期間自該日起至八十六年二月十七日止乙事，業已同意
    擔任連帶保證人，已見前述，被告二人雖又抗辯：原告允許借款人庚○○延期清
    償，故被告乙○○，丁○○○毋庸負保證責任云云。然原告除否認有同意被告庚○○延期清償外，並主張其已向庚○○催討，惟仍未受清償，乃對庚○○聲請核
    發支付命令，經本院於八十六年十一月十日以八十六年度促字第九九一八號支付
    命令，命被告四人連帶給付原告一百萬元在案，有原告提出之上開支付命令在卷
    足稽，亦為被告所不爭執，堪信原告之主張為真實，被告丁○○○、乙○○復未
    舉證以實其說，其徒以被告庚○○迄八十八年三月十八日尚未全數清償，即執前
    詞資為抗辯，自難採信。
五、又被告乙○○另抗辯：伊於八十五年二月十四所簽立之授信約定書，該約定書係
    定式契約，原係由原告所製作，並係以債權人強勢之立埸，命債務人簽名蓋章，
    此為公眾周知之事實，該約定書第二條之約定，僅憑留存印鑑即可發生效力，既
    不必本人親自到場或親筆簽名，即使因盜用或其他任何情形發生之損失，立約人
    均須負一切責任，顯非衡平之道，且與公序良俗有違，亦違反消費者保護法第十
    二條第一項之違反誠信原則規定，應屬無效乙節。惟縱如被告前開所述，金融機
    關為省略核對印鑑或作業方便，課以立約人未為通知變更或註銷留存印鑑前，即
    應就以該印鑑所為之交易，負全部責任，以迴避其核對印文真正之責，尚非妥適
    ，惟本件被告乙○○所保管之上開印鑑章，既屬真正，已詳如上述，顯與上開約
    定遭盜用或其他情形不同，自與公序良俗、誠信原則等規定無涉，被告乙○○此
    部分之抗辯，洵屬無據。
六、綜上所述，被告丁○○○、乙○○上開所辯各節，既然均不足採，則原告本於消
    費借貸及連帶保證之法律關係，訴請被告應連帶給付原告捌拾捌萬參仟玖佰伍拾
    貳元，暨自民國八十六年九月三十日起至清償日止，按週年利率百分之九‧二二
    五計算之利息，並自民國八十六年十一月一日起至清償日止，其逾期在六個月以
    內者，按上開利率百分之十，超過六個月者，就超過部分，按上開利率百分之二
    十，計算之違約金，洵屬有據，應予准許。
七、至被告丁○○○、乙○○另抗辯本件顯屬定期保證債務云云。惟按民法第七百五
    十五條關於就「定有期限之債務」為保證之規定，與同法第七百五十二條關於約
    定保證人於「一定期間內為保證」之情形不同；次按民法第七百五十二條所謂：
    約定保證人僅於一定期間內為保證者，係指保證人就已確定之債務為保證，而約
    定一定之保證期間，債權人應於該期間內向保證人為請求者而言。至約定就一定
    期間內所生之債務為保證者，其期間僅係決定保證債務之範圍，與上述所指情形
    有間，自無該條之適用，此有最高法院四十九年度台上字第一七五六號判例、七
    十七年台上字第一二０七號判決，可資參照。本件借款約定清償期間自八十五年
    十一月二十九日起至八十六年二月十七日止，並未約定僅於該期間內為保證，有
    系爭借據在卷可憑，係屬保證未定期間，而上開定有清償期限之債務，在主債務
    清償期屆滿後，除保證人即被告丁○○○、乙○○等已依同法第七百五十三條第
    一項規定，定期催告債權人向主債務人為審判上之請求者外，保證人不得免其保
    證責任，本件被告丁○○○、乙○○既未提出任何證據，以資證明已定期催告原
    告為審判上之請求，是被告丁○○○、乙○○一再以前揭情詞置辯，顯有誤會，
    附此敘明。
八、又本件原告與被告丁○○○、乙○○均陳明願供擔保，請准宣告假執行及免為假
    執行，經核均無不合，爰分別酌定相當之擔保金額予以准許。
九、兩造其餘主張及所提證據，與本院上開論斷無涉或無違，爰不予一一贅述，併此
    敘明。
十、據上論結，本件原告之訴為有理由，依民事訴訟法第八十五條第二項、第三百九
    十條第二項、第三百九十二條，判決如主文。
中      華      民      國    八十九    年      十      月    二十六    日
~B臺灣嘉義地方法院民事第二庭
~B    法  官  李文輝
右為正本係照原本作成
如對本判決上訴須於判決送達後廿日內向本院提出上訴狀
中      華      民      國    八十九    年      十一    月      三      日
~B    書記官  楊福源


司法院資訊處製作；財團法人民間司法改革基金會備份。
